【裁判字號】    89,易,861
【裁判日期】    891003
【裁判案由】    妨害公務
【裁判全文】
臺灣屏東地方法院刑事判決                          八十九年度易字第八六一號
    公  訴  人  臺灣屏東地方法院檢察署檢察官
    被      告  乙○○
右被告因妨害公務案件，經檢察官提起公訴（八十九年度偵字第八三八號）本院判決
如左：
    主  文
乙○○為違背公務員查封之標示效力之行為，處拘役參拾日，如易科罰金以佰元折
算壹日。
    事  實
一、乙○○明知坐落於屏東縣高樹鄉○○○段二一四─五Ｏ地號，面積為六萬三千三
    百一十二平方公尺之土地，業經本院於民國八十六年五月七日十四時二十分許，
    以八十六年度民執全字第三六一號實施查封，不得為任何挖取砂石之行為，竟於
    八十八年十二月五日起至同年月十一日七時三十分許止，雇用不知情之謝木生、
    梁文賢、賴洪才、藍和達分別駕駛挖土機將前述查封土地內之砂石挖出，並以大
    貨車將砂石運走，違反查封之效力。其後經警發現而當場查獲。
二、案經屏東縣警察局移送臺灣屏東地方法院檢察署檢察官偵查起訴。
     理  由
一、右揭犯罪事實，被告乙○○固於偵審中坦承不諱，惟辯稱：伊不知道土地被查封
    之情事，伊也不知查封後改良土地是犯法的，伊在整地時銀行人員曾到現場看過
    並未表示意見，且砂石未賣給別人皆已回填云云。經查，上開土地業經法院實施
    假扣押查封之事實，有該土地之土地登記謄本、台灣屏東地方法院八十六年度民
    執全字第三六一號假扣押執行筆錄、屏東縣里港地政事務所八六屏里地一字第三
    三二三號函在卷可參，本院審理時被告亦曾坦承事前知道該土地已被查封之情事
    ，有審理筆錄足憑（參見八十九年八月二十四日筆錄）。次查，被告於查封後僱
    用工人將該土地之砂石挖走之事實，業據證人謝木生、梁文賢、賴洪才、藍和達
    於警訊中供述屬實，並有照片多幀可資證明。又行為人不得因不知法律而免除刑
    事責任，刑法第十六條前段定有明文。是以本件事證明確，被告之犯行應堪認定
    。
二、按查封係使債務人對於執行標的物之處分權停止行使，查封以後，債務人對於執
    行標的物不得為事實上及法律上之處分行為（參見楊與齡著強制執行法論第四Ｏ
    四頁）。核被告乙○○所為，係犯刑法第一百三十九條之罪。被告利用不知情之
    謝木生、梁文賢、賴洪才、藍和達而犯前述之罪，為間接正犯，審酌被告之犯罪
    動機、目的、所用手段、犯罪後已將該土地回填回復原狀，有屏東縣政府承辦人
    員甲○○到庭證述屬實，且有照片多幀附卷可稽，犯罪後態度良好等一切情狀，
    量處如主文所示之刑，並諭知易科罰金之折算標準。
據上論斷，應依刑事訴訟法第二百九十九條第一項前段、刑法第一百三十九條、四十
一條，罰金罰鍰提高標準條例第一條前段、第二條，判決如主文。
本案經檢察官何克昌到庭執行職務。
中      華      民      國      八十九      年      十    月    三      日
                                      臺灣屏東地方法院刑事第二庭
                                          審判長法  官  吳永宋
                                                法  官  林昌義
                                                法  官  何清富
右正本證明與原本無異。
對於本判決如有不服應於收受送達後十日內向本院提出上訴書狀上訴於台灣高等法院
高雄分院並按他造當事人之人數附具繕本。
                                                書記官   謝天祥
中     華      民       國     八十九      年      十     月    三   日
附錄本判決論罪所適用法條：刑法第一百三十九條。


司法院資訊處製作；財團法人民間司法改革基金會備份。
